臺灣高雄地方法院小額民事判決　　　 110年度雄小字第2623號
原　　　告　檳榔大廈管理委員會

法定代理人　葉汮霖　
訴訟代理人　洪惠玲　
被　　　告　蔡麗美　



訴訟代理人　蔡金城　
上列當事人間給付管理費事件，本院於民國110 年10月29日言詞
辯論終結，判決如下：
    主    文
被告應給付原告新臺幣參萬柒仟玖佰肆拾參元，及自民國一一０
年六月二十二日起至清償日止，按週年利率百分之十計算之利息
。
訴訟費用新臺幣壹仟元由被告負擔。
本判決得假執行，但被告以新臺幣參萬柒仟玖佰肆拾參元供擔保
後免為假執行。
    事實及理由
一、原告主張：被告為坐落伊所屬檳榔大廈（下稱系爭大廈）內
    、高雄市○鎮區○○段0000○號建物，即門牌號碼高雄市○
    鎮區○○○路000 號5 樓之4 房屋（下稱系爭建物）之區分
    所有權人，依據公寓大廈管理條例第21條、系爭大廈住戶規
    約（下稱系爭規約）第12條、第14條及管理經費收支辦法（
    下稱系爭辦法）第2 條、第5 條等規定，被告依其所有之系
    爭建物坪數31.23 坪，每坪以新臺幣（下同）70元計算，每
    月應繳納管理費2,186 元。另依據系爭大廈109 年第2 次區
    分所有權人會議決議（下稱系爭決議），由各區分所有權人
    依其區分所有部分之面積坪數，以每坪305 元計算，共同分
    擔繳納消防罰款20餘萬元，被告應分擔金額為9,525 元。詎
    被告尚積欠自109 年4 月起至110 年4 月止，共計13期之管
    理費28,418元及上開應分擔消防罰款9,525 元，合計37,943
    元未繳納，經伊分別以110 年5 月10日高雄10支郵局第404
    號、110 年5 月24日高雄10支郵局第478 號存證信函定期催
    告，被告仍拒絕給付。為此，爰依公寓大廈管理條例第21條
    、系爭規約及系爭辦法之規定，提起本訴等語，並聲明：如
    主文第1 項所示。
二、被告則以：伊固不否認有欠繳管理費及消防罰款情事，然依
    系爭大廈早前之區分所有權人會議決議內容及系爭建物坪數
    計算，伊於105 年12月31日以前每月僅需繳納管理費1,700
    元，嗣於106 年1 月1 日起，原告逕通知伊每月應繳管理費
    調漲為2,186 元，伊認為不合理，且原告始終未提出決議調
    漲管理費之區分所有權人會議記錄，伊僅願意先繳納每月管
    理費1,700 元。另關於消防罰款之爭議，係原告未善盡管理
    義務所生，由系爭大廈住戶各自負擔尚屬無據，且原告從未
    說明消防罰款之總額，即要求伊依系爭建物坪數計算應負擔
    9,525 元，亦與109 年第2 次區分所有權人會議中作成每戶
    分擔3,500 元之系爭決議相歧異，伊自得拒絕給付管理費及
    上開應分擔消防罰款等語置辯，並聲明：原告之訴駁回。
三、得心證之理由
  ㈠按共用部分、約定共用部分之修繕、管理、維護，由管理負
    責人或管理委員會為之。其費用由公共基金支付或由區分所
    有權人按其共有之應有部分比例分擔之。但修繕費係因可歸
    責於區分所有權人或住戶之事由所致者，由該區分所有權人
    或住戶負擔。其費用若區分所有權人會議或規約另有規定者
    ，從其規定，公寓大廈管理條例第10條第2 項定有明文。次
    按區分所有權人或住戶積欠應繳納之公共基金或應分擔或其
    他應負擔之費用已逾二期或達相當金額，經定相當期間催告
    仍不給付者，管理負責人或管理委員會得訴請法院命其給付
    應繳之金額及遲延利息，公寓大廈管理條例第21條亦有明文
    。
  ㈡經查，原告主張之上開事實，業據其提出系爭建物登記謄本
    、系爭規約、系爭辦法、系爭決議會議記錄及存證信函等件
    為證。至被告就管理費調漲部分雖抗辯未接獲決議結果之通
    知，認該決議對其並無拘束力云云，然被告早於本院109 年
    雄小字第1848號給付管理費事件審理中，獲悉原告調漲管理
    費用之法源依據，甚至就此相同之抗辯情詞，亦經本院認定
    原告係依系爭大廈105 年12月18日105 年度區分所有權人會
    議紀錄內容「決議：每坪收取70元管理費，106 年1 月1 起
    實施」，得向系爭大廈住戶收取每月應繳納管理費，被告並
    應給付原告自107 年1 月起至109 年3 月，計27個月之管理
    費59,022元（即每月收取2,186 元），此有民事判決書在卷
    可佐，被告抗辯其看不到住戶規約、不知道原告請求之依據
    云云，顯不足採。佐以系爭建物登記謄本記載，系爭建物總
    面積為87.19 平方公尺，加計附屬建物陽台16.05 平方公尺
    ，被告每月應繳納管理費確為2,186 元無訛【計算式：70×
    （87.19 ＋16.05 ）×0.3025（坪）≒2,186 ，小數點以下
    四捨五入】。是原告請求被告繳納109 年4 月起至110 年4
    月，計13個月之管理費28,418元，即屬有據。縱認被告對於
    管理費計收標準有疑，認為原告無故調漲管理費，然此依法
    屬區分所有權人會議決議之事務，亦應透過體制內規範提案
    為討論或糾正，且上開管理費調漲決議既未被撤銷，被告抗
    辯原告未提出系爭大廈住戶規約及管理經費收支辦法，也非
    被告拒絕給付管理費之正當理由。又被告雖同意先繳納每月
    1,700 元之管理費，惟債務人無為一部清償之權利，民法第
    318 條第1 項定有明文，被告亦不得藉詞為拒絕清償或分期
    清償（公共事務之管理本質上難期待迎合所有人之心願，尤
    其涉及金錢、費用之分攤更是如此，但須知巧婦難為無米之
    炊，如若人人均藉故抗拒或拖延費用之繳納，勢必將使管理
    委員會無從推行必要之業務，輕則造成群體日常生活上之不
    便，重則危及公共安全，一旦肇生事故使系爭大廈淪為危樓
    ，絕非全體區分所有權人或住戶所樂見，附此敘明）。
  ㈢另依系爭決議內容，因大樓公共基金餘額不足以消防罰款，
    故經區分所有權人會議作成系爭決議，由各區分有權人依各
    自區分所有部分之坪數，以每坪305 元計算共同負擔，揆諸
    首揭規定，於法並無不合，是被告應分擔消防罰款為9,525
    元（計算式：305 ×31.25 ≒9,525 ，小數點以下四捨五入
    ）。被告抗辯系爭決議內容係作成每戶收費3,500 元之決議
    ，惟系爭大廈因公基金每月入不敷出，無法繳納龐大消防罰
    金，經管理委員會與法務部行政執行署協商分期付款方式繳
    清，並以當次會議出席之多數（15票）區分所有權人同意通
    過「以每坪收取305 元收費，自110 年1 月1 日起開始收取
    」作成系爭決議，有系爭決議之完整會議紀錄在卷可參，甚
    至根據系爭決議通過後之繳費情況，系爭大廈亦有近92% 之
    區分所有權人已依前揭收費標準繳納完畢，若當時區分所有
    權人果真如被告抗辯係以每戶每月僅收費3,500 元做決議，
    絕大多數之區分所有權人豈有可能有志一同的以系爭決議之
    收費方式繳納，是被告此部分之抗辯顯難認為真實，是原告
    依系爭決議請求被告分擔消防罰款9,525 元亦屬有據。
四、綜上，原告依公寓大廈管理條例、系爭規約及系爭辦法之規
    定，請求被告給付37,943元，及自民事起訴狀繕本送達翌日
    即110 年6 月22日起至清償日止，按週年利率10% 計算之利
    息，為有理由，應予准許。
五、本件訴訟係適用小額程序為被告敗訴之判決，依民事訴訟法
    第436 條之20規定，依職權宣告假執行。並依同法第436 條
    之23準用同法第436 條第2 項，適用同法第392 條第2 項規
    定，依職權宣告被告如預供擔保，得免為假執行。
六、訴訟費用負擔之依據：民事訴訟法第78條。
中    華    民    國   110    年    11    月    26    日
                  高雄簡易庭  法      官  謝宗翰
以上正本係照原本作成。
民事訴訟法第436條之24第2項：對於本判決之上訴，非以違背法
令為理由，不得為之。
如對本判決上訴，須於判決送達後20日內向本院提出上訴狀，並
須表明原判決所違背之法令及其具體內容與依訴訟資料可認為原
判決有違背法令之具體事實之上訴理由。（均須按他造當事人之
人數附繕本）。
中    華    民    國   110    年    12    月    2     日
                              書  記  官  蔡靜雯